【裁判字號】    90,重上更(一),55
【裁判日期】    921117
【裁判案由】    返還不當得利
【裁判全文】
臺灣高等法院民事裁定                            九十年度重上更(一)字第五五號
    上  訴  人
    即追加原告  辰○○
    追 加 被告  高樹
右當事人因請求返還不當得利事件，上訴人對於中華民國八十六年一月三日台灣台北
地方法院八十五年度重訴字第四五七號第一審判決提起上訴，經最高法院發回更審，
上訴人為訴之追加，本院裁定如左：
      主    文
追加之訴駁回。
訴訟費用由上訴人負擔。
      理    由
一、上訴人主張：其為坐落台北縣新店市○○段七○一、七八一地號土地（下稱本件
    土地）共有人之一，因其他共有人即本件被上訴人寅○○、卯○○、己○○、戊
    ○○、癸○○、巳○○○、辛○○、丑○○、子○○、乙○○、丙○○、庚○○
    、甲○○○、丁○○、壬○○、高金珠逾越應有部分之權利範圍而無權占有本件
    土地，故請求被上訴人共同給付不當得利新台幣一千三百九十九萬三千四百十八
    元及自起訴狀繕本送達翌日起法定遲延利息，而追加被告高樹為被上訴人寅○
    ○之長子，寅○○於民國七十七年六月二日自訴外人高中思處受讓之應有部分時
    ，即信託登記為高樹名義，土地登記簿謄本原誤載為高樹敘，業經新店地政事
    務所更正，因上開情事變更，未將訴訟標的必須合一確定之他共有人高樹列為
    當事人，上訴人就此同一之請求基礎事實追加高樹為共同被告，請求其與被上
    訴人共同給付不當得利金額，依法無需經被上訴人之同意，並提出本件土地登記
    簿謄本、高樹
二、按訴之追加，非經他造同意，不得為之。但第二百五十五條第一項第二款至第六
    款情形，不在此限，民事訴訟法第四百四十六條第一項定有明文。又於請求之基
    礎事實同一、因情事變更而以他項聲明代最初之聲明、訴訟標的對於數人必須合
    一確定時，追加其原非當事人之人為當事人之情形下，依民事訴訟法第二百五十
    五條第一項第二、四、五款規定無須對造同意即可為此訴之追加。
三、民事訴訟法第二百五十五條第一項第二款所稱之「請求之基礎事實同一」者，係
    指數個為訴訟標的之請求源於同一基礎之原因事實而言；即就起訴之兩造當事人
    間所主張之法律關係是否源於同一基礎事實，至於上訴人於第二審訴訟中再追加
    第三人為被告，該追加部分之原因事實與原來兩造間原因事實縱有關連，仍難謂
    為同一基礎事實，應非前述第二款所指情形，無法以此准許訴之追加。
   四、同項第四款規定之因情事變更而以他項聲明代最初聲明者，應是指原告之訴因起
    訴後兩造間法律關係或事實狀態變動，致不能繼續為原來請求之情形。惟本件上
    訴人所為訴之聲明，於其聲請追加被告後，並無變更，仍為相同內容之請求，自
    與該款規定不合。
五、同項第五款所謂訴訟標的對於數人必須合一確定，即指依法必須數人一同起訴或
    數人一同被訴，當事人之適格始無欠缺；或數人在法律上各有獨立實施訴訟之權
    能，而其中一人起訴或一人被訴時，所受之本案判決依法律之規定對於他人亦有
    效力者而言。本件上訴人基於本件土地共有人之身分主張其餘共有人即被上訴人
    逾越應有部分範圍而使用收益本件土地，請求返還不當得利金額，共有人間並無
    合一確定之必要，故高樹縱為本件土地共有人之一，其和被上訴人仍無須一同
    起訴或一同被訴，始謂當事人適格或在法律上對於其和被上訴人間應為一致判決
    之情形，故上訴人追加高樹為被告，並非民事訴訟法第二百五十五條第一項第
    五款規定之情形。
六、本件上訴人追加高樹為共同被告者，查無民事訴訟法第二百五十五條第一項第
    二至六款情形；而被上訴人就上訴人主張之追加已表示不同意，依民事訴訟法第
    四百四十六條第一項之規定，上訴人此一訴之追加並非合法，不能准許，裁定如
    主文。
中      華      民      國    九十二    年     十一     月     十七     日
                                    民事第七庭
                                        審判長法  官  張  耀  彩
                                              法  官  王  仁  貴
                                              法  官  陳  玉  完
正本係照原本作成。
如不服本裁定應於送達後十日內向本院提出抗告狀，並繳納抗告費新台幣一千元。
中      華      民      國    九十二    年     十一     月     十八     日
                                              書記官  張  淑  芬


司法院資訊處製作；財團法人民間司法改革基金會備份。
